臺灣高等法院臺中分院刑事判決
111年度上易字第660號
上  訴  人  
即  被  告  TRAN LONG QUAN（中文：陳龍軍）




選任辯護人  何文雄律師
上列上訴人即被告因毀棄損壞案件，不服臺灣彰化地方法院111
年度易字第45號中華民國111年5月25日第一審判決（聲請簡易判
決處刑案號：臺灣彰化地方檢察署110年度偵字第6122號），提
起上訴，本院判決如下：
    主  文
上訴駁回。
    犯罪事實
一、TRAN LONG QUAN（下稱其中文姓名：陳龍軍）原係址設彰化
    縣○○鄉○○路00號○○企業股份有限公司（下稱：○○公司）員工
    （已於民國110年5月底與公司解約轉換新雇主），其於110
    年2月26日22時許，因超過○○公司門禁時間恐遭處罰，遂翻
    牆進入位在上址○○公司，並基於毀損犯意，於同日22時28分
    許，以不詳方式，將○○公司設置在該圍牆附近屋頂上（即車
    棚上）之監視器線路切斷，致該監視器無法再行錄影而不堪
    使用，足生損害於○○公司。
二、案經○○公司委由鄭智文律師、吳文哲律師告訴及彰化縣警察
    局和美分局報告臺灣彰化地方檢察署檢察官偵查後聲請簡易
    判決處刑。
    理  由
一、證據能力部分：
  ㈠按被告以外之人於審判外之言詞或書面陳述，除法律有規定
    者外，不得作為證據，刑事訴訟法第159條第1項定有明文，
    而所謂法律有規定者，即包括同法第159條之1至之5所規定
    傳聞證據具有證據能力之例外情形。故如欲採被告以外之人
    於審判外之言詞，即如警詢之言詞為證據時，必須符合法律
    所規定之例外情形，方得認其審判外之陳述有證據能力。上
    訴人即被告陳龍軍（下稱被告）及其辯護人爭執證人陳志勇
    警詢筆錄之證據能力，經查上開證人之警詢筆錄，係屬審判
    外之陳述，與刑事訴訟法得例外取得證據能力之規定不符，
    依刑事訴訟法第159條第1項規定，該項證據方法應予排除，
    不得作為本案證明被告有罪之證據，是上開證人於警詢中之
    證述自不具有證據能力。
　㈡被告及其辯護人除上開主張無證據能力外，與檢察官均就後
    述被告以外之人於審判外陳述於本院均同意有證據能力，本
    院審酌該等證據作成時之情狀，並無違法或不當等情形，且
    與本案相關之待證事實具有關聯性，認為以之作為本案之證
    據亦屬適當，認均應有證據能力。
　㈢本判決其餘所依憑判斷之非供述證據，本院亦查無有何違反
    法定程序取得之情形，且與本案相關之待證事實亦具有關聯
    性，並均經本院於審判期日依法進行證據之調查、辯論，被
    告於訴訟上之防禦權，已受保障，故該等證據資料亦均有證
    據能力。
二、認定犯罪事實所憑證據及理由：
　　訊據被告固坦承曾於前揭時地，翻牆進入○○公司等情，惟否
    認有何毀損之犯行，辯稱：遭毀損監視器畫面中的鞋子不是
    我的，我穿的鞋子是黑色，並不是白色（即淺色）的，經過
    「廠區走廊」的人是我，不知畫面呈現的鞋子為何是白色等
    語。其辯護人辯護稱：被告並無破壞監視器之動機，且遭毀
    損監視器畫面中的鞋子是淺色的，與被告在宿舍房間門口遭
    拍攝的黑色鞋子不同，被告縱另擁有淺色鞋子，樣式亦與監
    視器所拍攝嫌疑人穿著之鞋子有別；又觀諸監視器畫面「廊
    區走廊」00：52處，可知該處地板為深色，然而即便於白天
    亦可能因光線導致某些區塊有反光現象，進而視覺上呈現較
    淺顏色，則晚上經燈光照射，再由監視器拍攝，自將呈現淺
    色畫面。自監視器畫面「廊區走廊」01：33處可知，不僅被
    告所穿之鞋，被告左方地板亦呈現淺色之視覺效果，故無法
    排除被告當日確實係穿著深色鞋，僅係因光線問題造成監視
    器畫面中呈現鞋色為淺色。況且於監視器畫面「廊區走廊」
    01：36處，被告所穿之鞋已呈現深色，且鞋底帶有白色區塊
    ，與被告提供予警方自稱當日所穿著鞋款樣式相符，倘被告
    確實穿著淺色鞋，豈會於該處呈現深色。足證被告當日係穿
    著深色鞋子；再原審忽視監視器畫面「宿舍房間門口」中，
    被告所穿之鞋確實為深色、白色鞋底，且以監視器畫面「宿
    舍房間門口」00：58處為例，畫面下方之房間外牆呈現有深
    色條狀處，再依據宿舍白日照片，可知宿舍房間外牆確實塗
    有深色油漆，因此可知監視器畫面「宿舍房間門口」較能真
    實呈現物品顏色之深淺，進而可證明被告當日所穿之鞋確實
    為深色鞋，又被告於穿越廊區走廊時，手上並未攜帶任何鞋
    狀物，亦難認被告可於短暫時間內憑空取得另一雙深色鞋以
    替換原所穿著淺色鞋；另依證人陳志勇證述，欲爬上車棚破
    壞本案監視器，需謹慎通過蓄水池旁之水泥磚牆，被告如確
    有計畫進行本案毀損行為並預先準備鞋子替換，亦難想像其
    如何於手持外套及另一雙鞋子情況下，靈活並快速爬上車棚
    、破壞監視器、跳下車棚再快速通過蓄水池之水泥磚牆等語
    。經查：
　㈠本件被告於案發後提供予警方之所謂其穿越「廠區走廊」所
    穿鞋子為深藍色（偵卷第55頁之照片編號23），然被告於原
    審勘驗監視器錄影畫面影片時，數次自述當日係穿黑色鞋子
    等語（原審卷84、86頁之勘驗筆錄），然於「廠區走廊」之
    監視器呈現被告當時所穿著之鞋子為「白色」（偵卷第47頁
    照片編號16），又遭破壞之監視器斷訊前所拍攝行為人之球
    鞋則呈現白色（偵卷第55頁之照片編號24），另參酌卷附之
    監視器錄影畫面擷取照片中只有廠區業務部大門之光線充足
    處有矮椰子樹呈現綠色的（偵卷第47頁照片編號15），而廠
    區外牆、監視器斷訊前所拍攝鞋子、「廠區走廊」等畫面（
    偵卷第45-47頁照片編號13、14、16），均只有二種顏色，
    即為「黑」、「白」，顯見該監視器影像因拍攝光線所呈現
    問題有色差，只能判斷是淺色或深色，無法清楚看出何顏色
    ，或明確區辨出係「白色」，抑或係「黑色」，故以下關於
    鞋子顏色之描述，蓋以「深色」或「淺色」稱之，先予敘明
    。　
　㈡被告自承於前揭時、地因已逾門禁時間，翻牆進入○○公司等
    情，且據證人即○○公司管理部倉儲組課長陳志勇於原審時證
    述：監視器遭破壞那段時間，依照廠區位置及銜接時間，只
    有被告出現在中庭，前後都沒有其他人，再透過守衛室監視
    器，確定被告是爬牆進入，而監視器壞掉後，只有被告出現
    在監視器，而破壞監視器的人，如果要回宿舍，一定要經過
    B監視器（即廠區走廊監視器）畫面等語（原審卷第131、13
    2、137、144頁），且有卷附之監視器翻拍照片、員警蒐證
    照片（現場照片、模擬路線照片、被告所供所謂其所穿鞋子
    照片、錄影機拍攝到的鞋子照片），及○○公司110年2月26日
    門禁管制刷卡紀錄等資料足資佐證，被告此部分自白核與事
    實相符，堪以認定。
　㈢被告應係破壞本案系爭監視器者之相關證據及說明：
　　⒈原審曾勘驗案發當日之監視器錄影畫面影片內檔案，其檔
      案名稱「遭毀損監視器畫面」，勘驗內容為「①於22：28
      ：06時可見到一隻鞋子的側面出現在鏡頭前，佔據全部畫
      面。從畫面上看起來該隻鞋子的鞋底、鞋面、鞋帶均為淺
      色，腳後跟、最上緣的鞋帶孔有小片局部暗色。之後，於
      22：28：14時可見到該隻鞋子內著深色襪子，並移動踩在
      屋簷上。②於22：28：14至22：28：36時可見到鏡頭不停
      旋轉，時有閃爍，拍向天空、樹叢、屋簷等處，嗣於22：
      28：36時停止旋轉，鏡頭拍攝到畫面為上下顛倒，上方為
      屋簷及樹木，下方為天空。於22：28：37至22：28：45可
      見到鏡頭上下搖晃震動，然所拍攝的畫面至22：30：06仍
      如上述呈上下顛倒的狀態。於22：30：06至22：30：09鏡
      頭再度旋轉後，隨即畫面空白、轉黑，於22：30：10畫面
      顯示videoloss。」，並經製成勘驗筆錄（原審卷第82、8
      3頁），由上可知，該監視器遭破壞時間為22：28：06至2
      2：28：45之間，且監視器遭破壞當時，曾攝得鞋底、鞋
      面、鞋帶均為淺色之鞋子，踩在置放監視器之屋簷上之畫
      面。再佐以證人陳志勇於原審審理時結證稱：是隔天看監
      視器才知道監視器被破壞，我們只能透過當時的監視器畫
      面，看到的畫面就是有人靠近監視器，他從樹下經過，接
      下來的畫面就是監視器畫面歪掉，監視器先朝上，破壞之
      前有照到鞋子，然後就斷訊了等語（原審卷第131頁），
      由此足知破壞監視器之人所穿鞋子呈現「淺色」乙情，應
      屬無疑。
　　⒉證人陳志勇於原審審理時另證稱：車棚上面遭破壞的監視
      器錄影範圍，就是圍牆爬進來後，經過木瓜樹，再進到中
      央走道部分，那一段就是要拍是誰穿過那個地方，因為要
      爬出去他們都是從那個地方爬出去，所以如果是白天的話
      就很清楚可以看得出來，晚上就只能看有沒有人影經過，
      接著用守衛室那支監視器，再透過B棟監視器（指原審卷
      第99頁之○○公司位置圖B棟上的監視器，亦即「廠區走廊
      」監視器），去追溯是何人從圍牆爬進來，可以透過這兩
      支去輔助看出來是何人；我們公司在車棚設監視器，主要
      是拍有無人翻越圍牆，翻越圍牆的人看到監視器，就會認
      為他可能被拍到了，這個監視器是在公司內部爬上去破壞
      的，不可能是廠外的牆爬進車棚，因為車棚超過圍牆，是
      無法爬到圍牆再上車棚的；車棚監視器跟B棟監視器它們
      紀錄的時間是同一個系統，有16支監視器，時間點是一致
      的，我們在判斷晚歸的人是誰，最主要是B棟下方的監視
      器，B棟這支監視器因為鏡頭比較近，可以清楚拍到穿過
      中庭的人是誰等語（原審卷第140-141、137、143-144頁
      ），再佐以原審法院曾勘驗「廠區走廊」監視器錄影檔案
      ，勘驗內容為「①影片開始時畫面顯示時間為2021/02/26 
      22：28：03。畫面呈顯為黑白影片。畫面中央上方標示鏡
      頭名稱為『餐廳大門』。可見到畫面下方為走廊，畫面上方
      則為生產部辦公室。②畫面顯示22：31：18至22：31：20
      ，可見一男子手拿一件衣服，穿著一雙淺色鞋面的鞋子，
      鞋子腳後跟處有局部深色，自畫面右方沿走廊向畫面左方
      行走。」，並製成勘驗筆錄（原審卷第83-84頁），被告
      於勘驗後，當庭就該勘驗內容明確表示：畫面中該男子是
      我，但是我不曉得我穿的鞋子是黑色，為何在這邊是白色
      等語（原審卷第84頁），由此足知，被告於當晚翻越圍牆
      進入廠區後，於22時31分18秒至20秒時間，走至「廠區走
      廊」，且該監視器所顯現之鞋子顏色係「白色」，亦即係
      「淺色」。
　　⒊參以被告穿著淺色鞋子穿越「廠區走廊」留下之監視器時
      間為22：31：18至22：31：20，而穿著淺色鞋子破壞車棚
      監視器之時間為22：28：06至22：28：45間，時間差約3
      分鐘，再佐以被告出現在其房間門口之時間為22：32：09
      ，業據原審勘驗後製成勘驗筆錄（原審卷第85、86頁），
      依該監視器畫面之時序，及證人陳志勇於原審審理結證稱
      ：我們依照那個監視器的時間點，壞掉的監視器，再接下
      來拍到有人穿過管理部前面，再來就是拍到被告的這支監
      視器，這個時間點是銜接的，10點20幾分，被告出現在餐
      廳前面的那支監視器（即「廠區走廊」），這時間點是吻
      合的，穿過中庭的那個時間只有被告而已，前後都沒有其
      他人，監視器壞掉後只有被告出現在監視器畫面；如果從
      車棚破壞完下來，走到餐廳前，B棟監視器拍到的地方，
      以我的經驗大約是1、2分鐘內的事情，因為那不會很遠等
      語（原審卷第131、136頁），綜合前揭各監視器所攝得結
      果及時序，應足認定被告確實係破壞本件車棚上監視器之
      人。
　㈣被告及辯護人雖以前情置辯，然查：
　　⒈有關辯護人為被告辯稱無犯罪動機等語。經查，被告於原
      審審理時陳稱：○○公司規定犯3個小過換1個大過，3個大
      過會被遣返，而小過要罰款3,000元，大過要罰款9,000元
      ，我曾經因為提早打卡被記警告罰款3,000元，後來有人
      投訴勞動局，公司才刪掉這個規定，我只有被記這次警告
      等語（原審卷第126、127頁）；另證人陳志勇於原審時曾
      證稱：員工超過門禁時間返回，會被記警告，如果記3支
      警告就要送回去等語（原審卷第132、134頁），雖被告與
      證人陳志勇就晚歸處分或稱警告，或稱記過，可能有口誤
      之嫌，然於○○公司晚歸將遭罰款，且如累積數次，將可能
      導致遣送乙情，實可認定。從而，被告確實存有為免遭罰
      款，抑或恐遭累積處分有遭遣送回國之虞，而生毀損本案
      監視器之動機。
　　⒉辯護人雖為被告辯稱被告縱另擁有淺色鞋子，該款式與監
      視器所攝得嫌疑人鞋款有異等語。然查，運動鞋乃日常普
      遍穿著商品，擁有數雙不同款式運動鞋者，尚非少見，被
      告既遭「廠區走廊」監視器攝得穿著與破壞監視器行為人
      同為鞋面淺色，且腳後跟處為深色之運動鞋，不論事後偵
      查機關是否取得該運動鞋作為證據，亦不論被告嗣後是否
      提出與本案監視器所攝得鞋款相異之運動鞋，均無礙本院
      依照前揭證人證述及監視器側錄影像結果，所為被告即係
      毀損行為人之認定。
　　⒊辯護人另質疑「廊區走廊」監視器，雖曾攝得被告係穿著
      淺色鞋面鞋子，然於被告繼續行走過程中，該鞋子鞋面顏
      色變暗，且被告於走回宿舍時，所穿著鞋子鞋面顏色係深
      色鞋子，故無法排除「廊區走廊」監視器畫面中，曾出現
      被告所穿著鞋子鞋面為「淺色」，係因光線及監視器色差
      所致等語。經查，被告於當晚22時32分09秒返回宿舍時，
      依「宿舍房間門口」監視器畫面所示，被告當時上衣為淺
      色，長褲係較上衣深之深色，鞋面則比所穿著長褲更深色
      ，鞋底則為淺色乙情，有監視器畫面側錄照片可稽（偵卷
      第49頁），然被告於當晚22：31：18至22：31：20在廊區
      走廊行走時，其所穿著鞋子乃淺色鞋面，鞋子腳後跟處有
      局部深色等情，業經原審勘驗監視器並製成勘驗筆錄可稽
      （原審卷第83頁），而觀察該監視器畫面，不僅可觀察到
      被告所穿著之鞋子係淺色鞋面，鞋子腳後跟處有局部深色
      ，更可看出被告當時所穿著長褲乃深色、上衣為相對淺色
      ，有監視器畫面側錄截圖1紙在卷可參（偵卷第47頁），
      足認雖被告遭「廠區走廊」監視器攝得影像時，係無自然
      光之夜間10時31分，且因監視器畫面上無法正確感色，僅
      可看出深淺色差別，然從被告站立於同一光源下，自身上
      衣、褲子及鞋面、鞋後跟顯色明顯可區隔出深淺色等情，
      已足認定被告於前揭時間行經「廠區走廊」時所穿著之鞋
      面顏色為淺色球鞋，絕非如被告於當晚10時32分9秒返回
      宿舍時，所拍攝到其鞋面顏色較長褲顏色更深之球鞋。從
      而，辯護人雖提出數個比對畫面，及廠區走廊感色，欲說
      明被告於「廠區走廊」遭拍攝到穿著淺色球鞋之畫面，係
      因光線、感色所致，然本院依照前揭被告自身衣、褲、鞋
      之感色判斷，仍認被告於翻越圍牆進入廠區，且行經「廊
      區走廊」時，係穿著淺色球鞋，辯護人此部分為被告所為
      辯護，尚難採信。
　　⒋辯護人雖另為被告辯稱：倘認定被告於當晚曾穿著淺色及
      深色球鞋，實難想像被告如何於手持外套及另一雙鞋子情
      況下，靈活並快速爬上車棚、破壞監視器、跳下車棚再快
      速通過不易行走之蓄水池水泥磚牆等語。經查：證人陳志
      勇於原審時曾證稱：從車棚破壞後下來，走到餐廳前B監
      視器拍攝的地方，要1、2分鐘，因為不會很遠，但因為蓄
      水處的地方不好走，如果走太快容易跌下，當時又暗，所
      以如果不熟悉該處的人，很容易掉進水池等語（原審卷第
      135至136頁），然依照證人陳志勇此部分證述可知，雖蓄
      水池處不好行走，如不熟悉該處，容易掉進水池，然因距
      離短，如謹慎行走，從車棚到餐廳前，亦僅需1至2分鐘；
      況被告當時係來洛公司員工，其對於該蓄水池環境是否熟
      悉，其個人之身體協調平衡能力是否良好，均影響被告翻
      牆進入廠房後，如破壞監視器並行走蓄水池所花費之時間
      ，而依照證人陳志勇證述，經調閱廠區內相關監視器，系
      爭監視器遭破壞後，既僅有被告經過必經之走廊，即代表
      被告確實有能力於短時間翻牆進入廠區、破壞監視器並返
      回廠區房間，該蓄水池周遭環境是否好走，實非重點；至
      辯護人所指被告如另行攜帶替換球鞋並手持外套，更不易
      行走於蓄水池周遭部分，依照原審勘驗「廠區走廊」監視
      器結果暨前揭卷附監視器截圖照片所示，被告行經「廠區
      走廊」時，身上並未帶有鞋狀物品，然球鞋體積小，易於
      收藏，被告預將替換球鞋藏放於監視器無法攝得之路程及
      樓梯，並非難事。從而，既無法排除被告於行經廠區走廊
      ，至返回宿舍路程中，有替換不同鞋色球鞋之可能，即難
      認被告有辯護人所述如係隨身攜帶球鞋，難以毀損本案監
      視器並穿越蓄水池之情。
　㈤綜上所述，被告及辯護人前揭辯解，均難認有據。本案事證
    已臻明確，被告犯行足堪認定，應予依法論科。
四、論罪科刑及對原審判決暨上訴理由之說明：
　㈠核被告所為係犯刑法第354條之毀損他人物品罪。
　㈡對原審判決及上訴理由之說明：
　　⒈原審認被告犯毀損罪罪證明確，予以論罪科刑，並審酌被
      告身為外籍人士，僅因逾門禁時間翻牆進入○○公司，卻於
      進入公司後深怕遭監視器拍攝晚歸而遭處罰，竟將本案置
      設在車棚屋頂上監視器線路切斷，造成該監視器無法再行
      錄影而不堪使用，其惡性非輕，且於犯後不知悔悟，犯後
      態度不佳，並兼衡被告為越南籍人士，其自述於高中畢業
      後即就業，沒有其他專門技術或證照，已婚，有2個分別
      為10歲、5歲小孩，小孩跟妻子均在越南，目前於新雇主
      處之工作、生活、薪資情形，及其領薪後如何分配留供己
      用及寄回越南等智識程度、家庭生活、經濟狀況等一切情
      狀，認檢察官對被告求處有期徒刑6月，有求刑過重，而
      量處被告拘役50日，並諭知如易科罰金，以新臺幣1千元
      折算1日。併說明被告本案所宣告之刑並非有期徒刑，故
      無刑法第95條審酌是否有驅逐出境之必要。
　　⒉經核原審認事用法均無違誤，量刑說明亦屬妥適。
　　⒊被告上訴仍執前詞否認犯行，然就被告上訴所執辯解，本
      院業於前揭理由㈣，就被告所辯予以分項說明不可採之理
      由，被告上訴難認有理由，應予駁回。
據上論斷，應依刑事訴訟法第368條，判決如主文。
本案經檢察官鍾孟杰聲請簡易判決處刑，檢察官陳惠珠到庭執行
職務。
中　　華　　民　　國　　111 　年　　11　　月　　22　　日
            刑事第八庭　  審判長法　官　張  靜  琪
                                法　官　郭  瑞  祥
                                法　官　簡  婉  倫  
以上正本證明與原本無異。          
不得上訴。
                                書記官  林　書　慶
　　　　　　　　　　　　　　　　
中　　華　　民　　國　　111 　年　　11　　月　　22　　日
附錄本案論罪科刑法條
中華民國刑法第354條
毀棄、損壞前二條以外之他人之物或致令不堪用，足以生損害於
公眾或他人者，處2年以下有期徒刑、拘役或1萬5千元以下罰金
。